臺灣高等法院刑事判決　　　　　　　　　　　　　九十二年度上易字第三五九四號
　　上　訴　人　　臺灣臺北地方法院檢察署檢察官
　　被　　　告　　乙○○
右上訴人因被告家暴毀損案件，不服臺灣臺北地方法院九十二年度簡上字第一００號
，中華民國九十二年十月九日第一審判決（聲請簡易判決處刑案號：臺灣臺北地方法
院檢察署九十一年度偵字第一一五二九號），提起上訴，本院判決如左：
    主  文
上訴駁回。
    理　由
一、公訴意旨略以：乙○○原係甲○○之配偶，二人於民國（下同）八十六年間離婚
    ，彼此間有家庭暴力防治法第三條第一款所定之家庭成員關係。乙○○於九十年
    十一月十一日下午五時許，在臺北縣新店市○○街十六巷十八號三樓甲○○住處
    一樓前，以小刀毀損甲○○所有車牌ＫＥＸ－八八二號重型機車之前、後輪胎，
    致該機車因輪胎漏氣無法騎乘，足以生損害於甲○○，因認被告乙○○涉有刑法
    第三百五十四條之毀損罪嫌。
二、按犯罪事實應依證據認定之，無證據不得認定犯罪事實；不能證明被告犯罪者，
    應諭知無罪之判決，刑事訴訟法第一百五十四條第二項及第三百零一條第一項，
    分別定有明文。次按認定不利於被告之事實，須依積極證據，苟積極證據不足為
    不利於被告事實之認定時，即應為有利於被告之認定，更不必有何有利之證據；
    又事實之認定，應憑證據，如未能發現相當證據，或證據不足以證明，自不能以
    推測或擬制之方法，以為裁判基礎；至刑事訴訟法上所謂認定犯罪事實之積極證
    據，係指適合於被告犯罪事實之認定之積極證據而言，雖不以直接證據為限，間
    接證據亦包括在內；然而無論直接或間接證據，其為訴訟上之證明，須於通常一
    般之人均不致有所懷疑，而得確信其為真實之程度者，始得據為有罪之認定，倘
    其證明尚未達到此一程度，而有合理之懷疑存在時，致使無從形成有罪之確信，
    根據「罪證有疑，利於被告」之證據法則，即不得遽為不利被告之認定（最高法
    院三十年上字第八一六號、二十九年上字第三一０五號、四十年台上字第八六號
    及七十六年台上字第四九八六號判例意旨參照）。復按告訴人之指訴，係以使被
    告受刑事訴追為目的，是以告訴人之指訴為證據方法，除其指訴須無瑕疵，且應
    有查與事實相符之佐證，始得資為判決之基礎，亦經最高法院著有五十二年台上
    字第一三００號及六十一年台上字第三０九九號判例可資參照。
三、本件公訴人認被告涉有毀損罪嫌，無非係以告訴人甲○○之指訴及證人陳慕凡之
    證述，並有前開機車前、後輪胎受損之照片三幀附卷，為其論據。惟經訊據被告
    乙○○，則堅詞否認有何毀損之犯行，辯稱：（一）其與告訴人離異數年，並不
    知告訴人將機車停放何處，不可能持小刀割破告訴人之機車輪胎；（二）證人陳
    慕凡在告訴人住處三樓，應無法看清楚樓下行人之舉止等語。
四、經查：
（一）卷附臺北縣政府警察局新店分局雙城派出所於九十年十一月十二日下午四時五
      十分許，受理告訴人甲○○報案時所拍攝之三幀照片，僅足徵告訴人之機車輪
      胎受損，惟並未能證明即係被告所為。
（二）告訴人甲○○固迭次堅指被告持小刀毀損其所有重型機車之前、後輪胎，然綜
      觀告訴人之陳述，既未當場目睹被告有上開行為，難以其指訴遽認被告確有前
      開毀損犯行。
（三）證人陳慕凡乃被告與告訴人二人所生之子，於被告與告訴人離婚後，係由告訴
      人監護，其證詞偏袒告訴人，在所難免；且證人陳慕凡於警詢中係稱：「我當
      時剛好由三樓往一樓走，到一樓時發現被告蹲在機車旁，並且手裡拿著一把小
      刀，我就把他趕走，並檢查車子有無異狀，當時因為天黑並沒有看出什麼異狀
      ，不過隔天早上九點四十分左右便發現機車輪胎沒有空氣了，機車遷至摩托車
      行灌氣時才發現輪胎已經遭人割破了」（偵查卷第九頁及反面），迄原審調查
      時則證稱：「我是在三樓看到，當時我要出去買東西，從三樓往下看到被告蹲
      在機車旁邊，好像是用刀片在割輪胎，割完就走了，他在割時我不敢下去，等
      他走了後，我下樓去確認，發現他從輪匡旁邊側面相接的地方割破輪胎」（原
      審九十二年七月三日訊問筆錄第十四頁）等語。證人陳慕凡就其係在住處一樓
      或三樓發現被告、如何發現被告毀損機車輪胎、當場有無下樓、有無將被告趕
      走、當時或翌日發現輪胎毀損等情節，前後證述均不一致且互相矛盾，不足採
      為對被告不利認定之依據。
五、此外，本院復查無其他積極證據足資證明被告有公訴意旨所指之毀損犯行，本件
    關於被告犯毀損罪之證明，尚未達於通常一般之人均不致有所懷疑，而得確信其
    為真實之程度，殊屬無從為有罪之確信。原審以不能證明被告犯毀損罪，爰為被
    告該部分無罪之諭知，揆諸前揭規定及判例意旨，自無不合，應予維持。檢察官
    上訴意旨以：（一）告訴人及證人之筆錄互有歧異時，事實審法院應本於經驗法
    則，綜合全部訴訟資料，作合理之判斷；（二）證人陳慕凡對於目睹被告蹲在機
    車旁、手持刀具及告訴人之機車輪胎遭毀損等節之陳述，前後並無不一，僅因二
    次陳述之時間相隔久遠，或有差異，並無礙其真實性，原審不採信證人之證詞，
    違背證據法則。原判決之認事及用法均有未洽，請將原判決撤銷，另為適法之判
    決云云，為無理由，應予駁回。
據上論斷，應依刑事訴訟法第三百六十八條，判決如主文。
本案經檢察官吳國南到庭執行職務
中　　華　　民　　國　　　九十三　　　年　　　三　　　月　　 　 九 　　 日
                              臺灣高等法院刑事第六庭
                                  審判長法  官  陳　春　秋
                                        法  官  洪　英　花
                                        法  官  王　麗　莉
右正本證明與原本無異。
不得上訴。
                                        書記官  蘇  秋  
中　　華　　民　　國　　　九十三　　　年　　　三　　　月　　 　 九 　　 日
